【裁判字號】    97,台上,1112
【裁判日期】    970529
【裁判案由】    返還土地等
【裁判全文】
最高法院民事裁定            九十七年度台上字第一一一二號
上  訴  人  新竹市政府
法定代理人  乙○○
訴訟代理人  楊隆源律師
被上訴人    桃園縣農會
法定代理人  甲○○
訴訟代理人  王瀅雅律師
上列當事人間請求返還土地等事件，上訴人對於中華民國九十六
年十二月二十五日台灣高等法院第二審更審判決（九十六年度上
更(一)字第一四九號），提起上訴，本院裁定如下：
    主  文
上訴駁回。
第三審訴訟費用由上訴人負擔。
    理  由
按上訴第三審法院，非以原判決違背法令為理由，不得為之。又
提起上訴，上訴狀內應記載上訴理由，表明原判決所違背之法令
及其具體內容，暨依訴訟資料合於該違背法令之具體事實，其依
民事訴訟法第四百六十九條之一規定提起上訴者，並應具體敘述
為從事法之續造、確保裁判之一致性或其他所涉及之法律見解具
有原則上重要性之理由。同法第四百六十七條、第四百七十條第
二項定有明文。而依同法第四百六十八條規定，判決不適用法規
或適用不當者，為違背法令；依同法第四百六十九條規定，判決
有該條所列各款情形之一者，為當然違背法令。是當事人提起上
訴，如以同法第四百六十九條所列各款情形為理由時，其上訴狀
或理由書應表明該判決有合於各該條款規定情形之具體內容，及
係依何訴訟資料合於該違背法令之具體事實。如依同法第四百六
十八條規定，以原判決有不適用法規或適用法規不當為理由時，
其上訴狀或理由書應表明該判決所違背之法令條項，或有關判例
、解釋字號，或成文法以外之習慣或法理等及其具體內容，暨係
依何訴訟資料合於該違背法令之具體事實，並具體敘述為從事法
之續造、確保裁判之一致性或其他所涉及之法律見解具有原則上
重要性之理由。上訴狀或理由書如未依上述方法表明，或其所表
明者與上開法條規定不合時，即難認為已合法表明上訴理由，其
上訴自非合法。本件上訴人對於原判決其敗訴部分提起上訴，雖
以該部分判決違背法令，惟核其上訴理由狀所載內容，係就原審
依取捨證據、認定事實之職權行使所論斷: 系爭土地係被上訴人
所有，位於新竹市○○路一九六巷口，已編入為計劃道路之一部
，尚未經上訴人徵收，扣除該部分土地，於交通固有影響，但非
完全不能通行。又武陵經典社區原發建造執照所編該社區出入之
上開巷道使用之土地為武陵段第三○八地號土地，因部分住戶違
規占用該土地始影響道路之通行，與系爭土地無涉，系爭土地難
謂符合既成道路成立公用地役關係「供不特定之公眾通行所必要
」之要件。再上開巷道係供武陵經典社區住戶出入通行之用，其
開始使用之時間在武陵經典社區興建之後，而武陵經典社區係於
民國八十年十月十五日竣工，八十年十月二十八日核發使用執照
，亦非年代久遠一般人無復記憶其確實之起始，尤與公用地役關
係成立之要件有間。上訴人就系爭土地既不徵收又未予補償，則
被上訴人主張上訴人無權占用系爭土地，自屬有據等情，指摘其
為不當，並就原審所為論斷，泛言未論斷或論斷矛盾，而非表明
該部分判決所違背之法令及其具體內容，暨依訴訟資料合於該違
背法令之具體事實，亦未具體敘述為從事法之續造、確保裁判之
一致性或其他所涉及之法律見解具有原則上重要性之理由，難認
其已合法表明上訴理由。依首揭說明，應認其上訴為不合法。
據上論結，本件上訴為不合法。依民事訴訟法第四百八十一條、
第四百四十四條第一項、第九十五條、第七十八條，裁定如主文
。
中    華    民    國  九十七  年    五    月  二十九  日
                      最高法院民事第七庭
                          審判長法官  陳  國  禎
                                法官  陳  重  瑜
                                法官  吳  謀  焰
                                法官  許  正  順
                                法官  鄭  傑  夫
      本件正本證明與原本無異
                                      書  記  官
中    華    民    國  九十七  年    六    月   十六   日
                                                   ｍ


司法院資訊處製作；財團法人民間司法改革基金會備份。
